臺北高等行政法院判決
　　　　　　　　　　　　　　　　　　 96年度訴字第00398號
　　　　　　　　　　　　　　　.
原　　　告　甲○○
被　　　告　臺北縣政府稅捐稽徵處
代　表　人　乙○○處長）住同.
訴訟代理人　丙○○
　　　　　　丁○○
上列當事人間因地價稅事件，原告不服臺北縣政府中華民國96年
1月4日北府訴決字第0950660008號（案號：00000000號）訴願決
定，提起行政訴訟。本院判決如下：
　　主  文
原告之訴駁回。
訴訟費用由原告負擔。
　　事  實
一、事實概要：
    緣原告就其所有坐落臺北線新店市○○段深坑子小段125-8
    地號土地，於民國（下同）95年8月1日向被告機關所屬新店
    分處申請按自用住宅用地稅率核課地價稅，經該分處以系爭
    土地之地上建物（門牌：新店市○○路106巷50號4樓）並無
    土地所有權人或其配偶、直系親屬辦竣戶籍登記，與土地稅
    法第9 條規定不符，乃否准所請。原告不服，提起訴願遭決
    定駁回，遂提起本件行政訴訟。
二、兩造聲明：原告經合法通知，未於準備程序及言詞辯論期日
    到場，據其提出之書狀，聲明及陳述如下：
　　(一)原告聲明求為判決：1.撤銷原處分。
                        2.訴訟費用由被告負擔。
　　(二)被告聲明求為判決：1.駁回原告之訴。
                        2.訴訟費用由原告負擔。
三、兩造之爭點：被告機關否准原告申請系爭土地按自用住宅用
   地稅率核課地價稅，是否適法？
　　(一)原告主張之理由：
      1.原告所有系爭房地乃在新店市郊區山上，一處集合式住
        宅區內，地處偏僻又只有一個社區出入口，外人鮮少出
        入且又在沒有電梯的公寓4 樓，實在不可能出租或任何
        營業用途，且現設籍居住於此者，乃前夫之父黃明松，
        其為一開過心肌梗塞作冠狀動脈繞道手術，且領有重器
        障之身心障礙手冊之人，另一黃葉麗華現已64歲，還需
        照顧3 位身心重大傷病人士，那有時間工作謀生或付房
        租，另居住該址2人為黃旭生、黃旭漢兄弟2人因經商失
        敗均罹患嚴重憂鬱症及妄想病，此兄弟2 人目前無業而
        且也不可能有工作，有誰願意雇用精神病患者。似此家
        庭實在值得社會同情，原告雖與前夫已離婚，但人總有
        側隱之心，購置上開房屋免費供上述一家4 口居住免其
        一家流離失所，原告只是替自己兒子黃元翔盡一點孝道
        而已，實在沒有出租或營業之用。
      2.原告申請按自用住宅稅率核課地價稅，其積極要件當然
        要原告設籍於該址，但其消極要件為不出租、或不供營
        業之用，是故原告系爭房地實符合土地稅法第9 條消極
        要件之規定。
      3.本案只是地價稅每年數百元之爭，原告若要投機取巧，
        將戶籍遷入即一切符合規定，但原告並沒有如此作，只
        是誠實陳述實情，請准原告所請，撤銷原處分，訴訟費
        用由被告負擔。
　　(二)被告主張之理由：
      1.按土地稅法第9 條規定「本法所稱自用住宅用地，指土
        地所有權人或其配偶、直系親屬於該地辦竣戶籍登記，
        且無出租或供營業用之住宅用地。」、「合於左列規定
        之自用住宅用地，其地價稅按千分之二計徵：一、都市
        土地面積未超過3 公畝部分。二、非都市土地面積未超
        過7公畝部分。」為土地稅法第9 條、第17條第1項所規
        定，是以住宅用地之課徵地價稅而可適用自用住宅用地
        稅率者，應以自用者為限，而「自用」之積極要件為土
        地所有權人或其配偶、直系親屬於該地辦竣戶籍登記，
        其消極要件為非供出租及非供營業使用之土地。故土地
        所有權人或其配偶、直系親屬是否於該地辦竣戶籍登記
        及有無出租或供營業使用，乃係認定該土地是否為自用
        住宅用地之要件。
      2.查原告所有坐落新店市○○段深坑子小段125-8 地號土
        地，原告於95年8月1日申請按自用住宅用地稅率核課地
        價稅，經被告機關所屬新店分處審查發現於系爭土地之
        地上建物(門牌：新店市○○路106巷50號4樓)設籍者僅
        有：黃葉麗華（原告前夫之母）、黃明松（原告前夫之
        父）及黃旭漢（原告前夫之弟）等3 人，均非為原告之
        直系親屬，又查原告業於95年1 月17日與前夫黃旭生離
        婚，是以原告於95年8月1日申請時，與該等設籍人已無
        親屬關係，系爭土地之地上建物既未有土地所有權人或
        其配偶、直系親屬於該地辦竣戶籍登記，即不符合土地
        稅法第9 條規定，自無按自用住宅用地稅率課徵地價稅
        之適用。
      3.至原告主張黃葉麗華、黃明松、黃旭漢及黃旭生等4 人
        因生活困難、身心重大傷病，故購置房屋供該4 人等免
        費居住，並無出租或營業之用，原告已符合土地稅法第
        9 條消極要件規定，應可按自用住宅稅率云云，查系爭
        土地之地上建物未有土地所有權人或其配偶、直系親屬
        於該地辦竣戶籍登記之情形，已如前述，不符合土地稅
        法第9 條規定甚明，原告主張顯係曲解法令，核無足採
        。
      4.綜上所陳，原告之訴應認為無理由，請駁回原告之訴。
　　理  由
一、原告經合法通知，未於言詞辯論期日到場，核無行政訴訟法
    第218條準用民事訴訟法第386條各款所列情形，爰依被告之
    聲請，由其一造辯論而為判決。
二、按「本法所稱自用住宅用地，指土地所有權人或其配偶、直
    系親屬於該地辦峻戶籍登記，且無出租或供營業用之住宅用
    地。」、「合於左列規定之自用住宅用地，其地價稅按千分
    之二計徵：1、都市土地面積未超過三公畝部分。2、非都市
    土地面積未超過七畝部分。」土地稅法第9條、第17條第1項
    分別定有明文。
三、本件原告就其所有坐落臺北線新店市○○段深坑子小段125-
    8地號土地，於95年8月1日向被告機關所屬新店分處申請按
    自用住宅用地稅率核課地價稅，經該分處以系爭土地之地上
    建物（門牌：新店市○○路106巷50號4樓）並無土地所有權
    人或其配偶、直系親屬辦竣戶籍登記，與土地稅法第9條規
    定不符，乃否准所請。原告不服，提起訴願遭決定駁回，循
    序起訴意旨略以：原告所有系爭房地地處偏僻又只有一個社
    區出入口，外人鮮少出入且又在沒有電梯的公寓4樓，實無
    可能出租或為任何營業用途，且現設籍居住於此者，乃前夫
    之父黃明松，其為一開過心肌梗塞作冠狀動脈繞道手術，且
    領有重器障之身心障礙手冊之人，另一黃葉麗華現已64歲，
    還需照顧3位身心重大傷病人士，那有時間工作謀生或付房
    租，另居住該址2 人為黃旭生、黃旭漢兄弟2 人，因經商失
    敗均罹患嚴重憂鬱症及妄想病，此兄弟2 人目前無業而且也
    不可能有工作，似此家庭實在值得社會同情，原告雖與前夫
    已離婚，但人總有側隱之心，購置上開房屋免費供上述一家
    4 口居住免其一家流離失所，實無供出租或營業之用，是原
    告系爭房地實符合土地稅法第9 條消極要件之規定；又原告
    若要投機取巧，將戶籍遷入即一切符合規定，但原告並未如
    此作，只是誠實陳述實情，請准原告所請，撤銷原處分云云
    。
四、查土地稅法所稱自用住宅用地，係指土地所有權人或其配偶
    、直系親屬於該地辦竣戶籍登記，且無出租或供營業用之住
    宅用地，此觀上揭土地稅法第9條規定自明；是以住宅用地
    之課徵地價稅而可適用自用住宅用地稅率者，應以自用者為
    限，而「自用」之積極要件為土地所有權人或其配偶、直系
    親屬於該地辦竣戶籍登記，其消極要件為非供出租及非供營
    業使用之土地；故土地所有權人或其配偶、直系親屬是否於
    該地辦竣戶籍登記及有無出租或供營業使用，乃係認定該土
    地是否為自用住宅用地之要件。茲原告所有系爭坐落新店市
    ○○段深坑子小段125-8地號土地，原告於95年8月1日申請
    按自用住宅用地稅率核課地價稅，經被告機關所屬新店分處
    審查發現於系爭土地之地上建物 (門牌：新店市○○路106
    巷50號4樓)設籍者僅有：黃葉麗華（原告前夫之母）、黃明
    松（原告前夫之父）及黃旭漢（原告前夫之弟）等3人，均
    非為原告之直系親屬，又查原告業於95年1月17日與前夫黃
    旭生離婚各情，為原告所不爭，並有戶口名簿影本、戶政連
    線戶籍資料等附原處分卷可稽，自堪信實。是以原告於95年
    1月17日既與前夫黃旭生離婚，則原告於95年8月1日申請適
    用自用住宅用地稅率時，與該等設籍人已無親屬關係，系爭
    土地之地上建物既未有土地所有權人或其配偶、直系親屬於
    該地辦竣戶籍登記，即不符上揭土地稅法第9條規定，自無
    按自用住宅用地稅率課徵地價稅之適用；被告機關否准原告
    申請，自無不合。原告主張訴外人黃葉麗華、黃明松、黃旭
    漢及黃旭生等4人因生活困難、身心重大傷病，故購置房屋
    供該4人等免費居住，並無出租或營業之用，原告已符合土
    地稅法第9條消極要件規定，應可按自用住宅稅率云云；乃
    其誤解土地稅法第9 條之規定，委無可採。原告聲請通知系
    爭土地上建物居住人黃明松、黃葉麗華等人到庭，核無必要
    ，併予指明。
五、綜上所述，原告起訴論旨，並非可採。是被告機關所屬新店
    分處認系爭土地核與土地稅法第9條規定自用住宅用地之要
    件不符，乃否准原告申請系爭土地按自用住宅用地稅率核課
    地價稅，並無違誤，訴願決定，遞予維持，亦無不合，原告
    訴請撤銷，為無理由，應予駁回。
據上論結，本件原告之訴為無理由，爰依行政訴訟法第98條第1
項前段、第218條，民事訴訟法第385條第1項前段，判決如主文
。
中　　華　　民　　國　　96　　年　　9　　月　　27　　日
                  第六庭審判長法  官   林文舟
                              法  官　 闕銘富
                              法  官　 許瑞助
上為正本係照原本作成。
如不服本判決，應於送達後20日內，向本院提出上訴狀並表明上
訴理由，如於本判決宣示後送達前提起上訴者，應於判決送達後
20日內補提上訴理由書（須按他造人數附繕本）。
中　　華　　民　　國　　96　　年　　9　　月　　27　　日
                              書記官   吳芳靜
